【裁判字號】    96,重上更(二),25
【裁判日期】    970630
【裁判案由】    損害賠償
【裁判全文】
臺灣高等法院高雄分院民事判決      96年度重上更(二)字第25號
上  訴  人  乙○○
            丙○○
上列二人共同
訴訟代理人  林榮和律師
上  訴  人  庚○○    住屏東縣高樹鄉○○村○○路12號
訴訟代理人  李明益律師
上  訴  人  戊○○    住屏東縣高樹鄉○○村○○路13號之2
            己○○    住屏東縣高樹鄉○○村○○路1巷12號
            丁○○    住屏東縣高樹鄉○○村○○路1巷31號
上列三人共同
訴訟代理人  方春意律師
上  訴  人  鄧金快（即鍾鄧金快）
                      住屏東巿瑞光路2段222號
被上訴人    中央存款保險股份有限公司(即臺灣土地銀行股份
            有限公司承當訴訟人)
                      設台北市○○區○○路3號11樓
法定代理人  甲○○    住同上
訴訟代理人  李慶榮律師
            孫守濂律師
上列當事人間請求損害賠償事件，上訴人對於民國90年8 月30日
臺灣屏東地方法院88年度重訴字第13號第一審判決提起上訴，經
最高法院第二次發回更審，本院於民國97年6 月18日言詞辯論終
結，判決如下：
    主  文
上訴駁回。
第一、二審（除確定部分外）及發回前第三審訴訟費用由上訴人
乙○○、丙○○、庚○○、鄧金快連帶負擔百分之五十八，餘由
上訴人連帶負擔。
    事實及理由
一、 按本件係連帶債務，其訴訟標的對於共同訴訟人必須合一
     確定，連帶債務人乙○○、丙○○、庚○○非基於個人關
     係提起上訴，依民事訴訟法第56條第1 款規定，其效力及
     於未提起上訴之共同訴訟人鄧金快，爰併列為上訴人，合
     先敘明。
二、被上訴人之法定代理人已於民國97年1 月16日變更為甲○○
    ，有財政部函在卷可參（見本院卷第189 頁），茲甲○○已
    具狀聲明承受訴訟，應予准許。
三、上訴人鄧金快經合法通知，未於言詞辯論期日到場，核無民
    事訴訟法第386 條所列各款情形，爰依被上訴人之聲請由其
    一造辯論而為判決，合先明。
四、本件被上訴人起訴主張：訴外人鍾瑞梓於82年3 月9 日起至
    85年5 月間止擔任屏東縣高樹鄉農會總幹事，上訴人乙○○
    、丙○○、庚○○、鄧金快為其職務保證人；訴外人溫瑞林
    自82年3 月9 日起至85年7 月間擔任該農會秘書，上訴人己
    ○○、丁○○、戊○○為其職務保證人，並簽訂員工保證書
    ，依員工保證書第4 條約定，被保人如有不法情事造成屏東
    縣高樹鄉農會損害時，保證人應負連帶賠償責任。鍾瑞梓任
    職總幹事期間，與擔任理事長之訴外人陳寶明為取得資金集
    中利用，藉職務之便，或以自己之名義，或以親友名義，大
    量分散借款集中使用，並違反屏東縣高樹鄉農會於83年11月
    15日以前所訂之土地、建物鑑估標準，以逾如附表一編號1
    至3 「農會承辦員查估擬貸款金額」欄所示之金額，而貸放
    如附表一編號1 至3 「核貸金額」欄所示金額；另鍾瑞梓、
    溫瑞林共同基於不法利益，由鍾瑞梓指示溫瑞林以逾如附表
    一編號4 至6 「農會承辦員查估擬貸款金額」欄所示之金額
    ，批示准予貸放如附表一編號4 至6 「核貸金額」欄所示金
    額，導致逾期及不良放款無法回收，損害被上訴人之權益。
    爰依職務保證之法律關係提起本件訴訟，請求上訴人乙○○
    、丙○○、庚○○、鄧金快就上開因違法超貸所受之損害即
    如附表一編號1 至3 「損害金額」欄所示之金額共16,846,0
    00元負連帶賠償；上訴人就如附表一編號4 至6 「損害金額
    」欄所示之金額共12,213,00 元負連帶賠償。聲明求為判決
    : (一)上訴人乙○○、丙○○、庚○○、鄧金快應連帶給付被
    上訴人新台幣（下同）16,8 46,000 元及自起訴狀繕本送達
    翌日起至清償日止按年息5%計算之利息。(二)上訴人應連帶給
    付被上訴人12,213,000元，及自起訴狀繕本送達翌日起至清
    償日止按年息5%計算之利息。(三)上訴人願供擔任請准宣告假
    執行。
五、上訴人庚○○則以：上訴人庚○○係鍾瑞梓之堂叔，非屬屏
    東縣高樹鄉農會所規定親屬保證之「親屬」〔即被保人之父
    母（翁姑）、子女及配偶〕範圍，而其係在親屬保證欄位簽
    名，不屬一般保證人，其既不具親屬保證人資格，則其與屏
    東縣高樹鄉農會間就親屬職務保證契約之意思表示尚未達成
    合致，自毋庸負職務保證責任。縱認上訴人庚○○與屏東縣
    高樹鄉農會間之職務保證契約仍有效存在，惟被上訴人對鍾
    瑞梓未盡監督之責，與有過失。又被上訴人對鍾瑞梓之侵權
    行為損害賠償請求權已罹於消滅時效，亦毋庸負連帶賠償責
    任等語置辯。並聲明求為判決: 駁回被上訴人之訴。
六、上訴人乙○○、丙○○則以：被上訴人疏未依農會信用部業
    務管理辦法第24、26條規定辦理稽核作業，及就金融檢查發
    現之缺失檢討改進，對鍾瑞梓未盡監督之責，致本件損害之
    發生及擴大，被上訴人與有過失，上訴人乙○○、丙○○自
    得依民法第217 條規定請求減免賠償。又被上訴人對鍾瑞梓
    之侵權行為損害賠償請求權已罹於消滅時效，上訴人乙○○
    、丙○○自毋庸負連帶賠償責任等語置辯。並聲明求為判決
    : 駁回被上訴人之訴。
七、上訴人己○○、戊○○、丁○○則以：被上訴人並未對上訴
    人己○○為對保程序，職務保證契約當然不生效力。又被上
    訴人對溫瑞林未盡監督之責，與有過失。且被上訴人對溫瑞
    林之侵權行為損害賠償請求權已罹於消滅時效，亦毋庸負連
    帶賠償責任等語置辯。並聲明求為判決: 駁回被上訴人之訴
    。
八、上訴人鄧金快則未於言詞辯論期日到場，亦無提出任何書狀
    為任何聲明或陳述。
九、本件原審為被上訴人全部勝訴之判決，上訴人不服，提起上
    訴。(一)上訴人庚○○上訴聲明求為判決: 1.原判決不利於上
    訴人庚○○部分廢棄。2.上開廢棄部分，被上訴人在第一審
    之訴駁回。3.發回前第一、二、三審訴訟費用由被上訴人負
    擔。(二)上訴人乙○○、丙○○上訴聲明求為判決: 1.原判決
    不利於上訴人乙○○、丙○○部分廢棄。2.上開廢棄部分，
    被上訴人在第一審之訴駁回。3.發回前第一、二、三審訴訟
    費用由被上訴人負擔。4.若受不利益之判決，上訴人乙○○
    、丙○○願供擔保請准宣告免假執行。(三)上訴人己○○、戊
    ○○、丁○○上訴聲明求為判決: 1.原判決不利於上訴人戊
    ○○、己○○、丁○○部分廢棄。2.上開廢棄部分，被上訴
    人在第一審之訴駁回。3.發回前第一、二、三審訴訟費用由
    被上訴人負擔。4.若受不利益之判決，上訴人己○○、戊○
    ○、丁○○願供擔保請准宣告免假執行。被上訴人則答辯聲
    明求為判決：駁回上訴。（本院前審關於駁回被上訴人請求
    鄧金快給付88年5 月14日起至同年6 月2 日止之利息部分，
    業已確定，另被上訴人對原審共同被告鍾文華、溫兆呈請求
    賠償部分，亦經最高法院以93年度台上字第2282號判決敗訴
    確定）
十、兩造不爭執事項如下:
  (一)訴外人鍾瑞梓於82年3 月9 日起至85年5 月間止擔任高樹鄉
    農會總幹事，上訴人乙○○、丙○○、鄧金快為其職務保證
    人；訴外人溫瑞林自82年3 月9 日起至85年7 月間擔任該農
    會秘書，上訴人丁○○、戊○○為其職務保證人，與被上訴
    人訂有職務保證契約。
  (二)訴外人鍾瑞梓、溫瑞林二人偽造文書、背信之犯行，業經台
    灣屏東地方法院以85年度訴字第448 號、本院86年度上易字
    第319 號刑事案件判處罪刑在案。且鍾瑞梓、溫瑞林亦因前
    揭侵權行為，經本院以87年度重訴字第44號判決其等應賠償
    被上訴人確定在案。
十一、兩造之爭執點如下: (一)上訴人庚○○、己○○與被上訴人
      間之職務保證契約關係是否有效成立？(二)被上訴人對訴外
      人鍾瑞梓、溫瑞林的侵權行為損害賠償請求權是否已罹於
      時效？上訴人可否主張時效消滅? (三)就本件損害之發生或
      擴大，被上訴人是否未盡監督責任，與有過失？被上訴人
      得請求上訴人賠償之金額為何？茲就此爭執點分述如下:
（一）上訴人庚○○、己○○與被上訴人間之職務保證契約關係
      是否有效成立？
  1.查，屏東縣高樹鄉農會信用部及其營業所必需之財產，業經
    財政部以民國90年9 月14日台財融（三）字第090300094 號
    函由台灣土地銀行受讓，並由台灣土地銀行聲明承受訴訟（
    見本院重上卷一第86至91頁），嗣被上訴人已賠付台灣土地
    銀行承受屏東縣高樹鄉農會之負債超過資產之差額，依行政
    院金融重建基金設置及管理條例第17條第1 項規定，屏東縣
    高樹鄉農會對上訴人之損害賠償請求權應歸被上訴人取得，
    乃於本院前審具狀聲請依民事訴訟法第254 條第1 項之規定
    承當訴訟，並經當事人同意（見本院更（一）卷二第2 至4
    頁）等情，為兩造所不爭執，堪認屬實。
  2.上訴人己○○主張屏東縣高樹鄉農會並未踐行對保程序，則
    其與屏東縣高樹鄉農會間之職務保證契約，尚未成立云云。
    惟按所謂職務保證，乃保證人與僱用人約定，將來因被保人
    之職務行為致生損害於僱用人時，由保證人負賠償責任之契
    約，對保與否，並非職務保證契約成立之要件（參照最高法
    院87台上946 號判決及93台上2282號判決意旨），準此，縱
    屏東縣高樹鄉農會未對上訴人己○○踐行對保程序，其等間
    之職務保證契約仍有效成立，是上訴人己○○之上開主張，
    不足採信。
  3.上訴人庚○○主張其係訴外人鍾瑞梓之堂叔，由其擔任鍾瑞
    梓之職務保證人與屏東縣高樹鄉農會所規定親屬保證之親屬
    資格不符，故其與被上訴人間之職務保證契約尚未成立云云
    。查，依庚○○所簽立之員工保證書之附註欄記載: 「本表
    所稱謂親屬係指服務員工（被保人）之父母（翁姑）、子、
    女及配偶而言。」（見原審卷一第11頁），而上訴人庚○○
    係被保人鍾瑞梓之堂叔，為兩造所不爭執，則上訴人庚○○
    主張其不符屏東縣高樹鄉農會所規定親屬保證之親屬資格，
    堪予採信。惟尚需審究者為上訴人庚○○與屏東縣高樹鄉農
    會間是否成立一般職務保證人。經查，證人即屏東縣高樹鄉
    農會之員工李騰基於原審證稱：一般職務保證人一定要辦理
    對保，但由親屬擔任職務保證人則毋庸對保，上訴人庚○○
    不具鍾瑞梓之親屬保證資格，由親屬擔任職務保證人與一般
    職務保證人之保證範圍相同等語（見原審卷二第83頁）；證
    人即屏東縣高樹鄉農會之員工溫鈜炆於原審證稱：對一般職
    務保證人部分有調查；對由親屬擔任職務保證部分則未調查
    及對保，如果保證人不能擔任保證人，就要另找保證人，因
    上訴人庚○○非親屬職務保證範圍，被上訴人也未對此部分
    為為處理等情（見原審卷二第84至85頁），足見一般職務保
    證人與親屬職務保證人之差別僅於前者需進行對保及調查，
    後者則毋庸經對保及調查程序，是上訴人庚○○雖不符合屏
    東縣高樹鄉農會所規定親屬保證之親屬資格，然其既同意擔
    任鍾瑞梓之職務保證人，並於82年3 月19日與屏東縣高樹鄉
    農會簽立員工保證書，則彼此間就由上訴人庚○○擔任鍾瑞
    梓之一般職務保證人乙節，應已達成合意，則仍應成立一般
    職務保證契約，而對保非職務保證契約成立之要件，已如前
    述，則被上訴人雖未對上訴人庚○○進行對保程序，其一般
    職務保證關係仍有效成立。故上訴人庚○○之上開主張，不
    足採信。
（二）被上訴人對訴外人鍾瑞梓、溫瑞林的侵權行為損害賠償請
      求權是否已罹於時效？上訴人可否主張時效消滅?
    上訴人主張被上訴人對訴外人鍾瑞梓、溫瑞林的侵權行為損
    害賠償請求權已罹於時效，不得再本於職務保證契約請求上
    訴人負連帶賠償責任等語，為被上訴人所否認，並主張縱然
    侵權行為損害賠償請求權已罹於時效，但其對於鍾瑞梓、溫
    瑞林尚有民法第226 條、第227 條債務不履行之損害賠償請
    求權，亦得依農會法第32條及民法第535 條、542 條、544
    條之規定對鍾瑞梓請求損害賠償，及依84年9 月20日修正前
    之農會人事管理辦法第48條規定（相當於現行之農會人事管
    理辦法第47條規定）對溫瑞林請求損害賠償，上開請求權之
    時效均為15年，尚未罹於時效，上訴人仍應依職務保證契約
    負連帶賠償責任等語。查，訴外人鍾瑞梓及溫瑞林原分別擔
    任屏東縣高樹鄉農會總幹事及秘書，其等違法放貸，致屏東
    縣高樹鄉農會受有損害，被上訴人除得依侵權行為損害賠償
    請求權請求鍾瑞梓及溫瑞林賠償其損害外，對訴外人鍾瑞梓
    、溫瑞林尚得分別依農會法第32條規定、84年9 月20日修正
    前之農會人事管理辦法第48條規定及民法第226 條、第227
    條債務不履行之規定請求鍾瑞梓及溫瑞林賠償其損害，而上
    開損害賠償請求權時效均為15年，故縱被上訴人之侵權行為
    損害賠償請求權已罹於時效，惟其餘請求權自如附表一之「
    違法核貸時間」起算，迄至被上訴人於88年間提起本件訴訟
    止，尚未罹於15年時效，被上訴人仍得本於職務保證契約請
    求上訴人負連帶賠償責任，是上訴人主張被上訴人對訴外人
    鍾瑞梓、溫瑞林的侵權行為損害賠償請求權已罹於時效，不
    得再本於職務保證契約請求上訴人負連帶賠償責任云云，不
    足採信。
（三）就本件損害之發生或擴大，被上訴人是否未盡監督責任，
      與有過失？被上訴人得請求上訴人賠償之金額為何？
  1.按「被害人之過失行為須為損害之共同原因，予損害之發生
    或擴大以助力，並與損害之發生與擴大有相當因果關係者，
    始有過失相抵之適用。被上訴人於內部作業之監督縱有疏忽
    ，但有此疏忽，在通常狀態下，亦非當然發生其職員侵占款
    項之結果，此疏忽與李志福侵占款項兩者之間並無相當因果
    關係，為原審確定之事實，本件訴訟自無過失相抵原則之適
    用。」；又「查上訴人過失在系爭取款條上核章，致被黃經
    巖盜領得逞，其損害額度於盜領發生時，『即已確定』，故
    被上訴人縱於每次損害發生後未從事審核作業，此項不作為
    並非損害發生之共同原因，為原審確定之事實。是縱令本件
    傳票未經會計、覆核主管蓋章，亦不足為被上訴人與有過失
    之證明。」（參照最高法院89年度台上字第1036號判決、最
    高法院81年度台上字第1142號判決意旨）。準此，法人機構
    或公司內部作業對其所屬員工之監督縱有疏忽，但此疏忽，
    亦非當然發生其員工違反內部規定等不法侵害之結果，故此
    疏忽與員工違反內部規定等之不法侵害行為間並無相當因果
    關係，且員工所為不法侵害行為，對法人機構或公司所造成
    之損害，亦於不法侵害行為發生時，即已確定，尚難認法人
    機構或公司於事前或事後在監督上有疏忽，即認與損害之發
    生及擴大間有相當因果關係，而認與有過失。
  2.上訴人庚○○、乙○○、丙○○、己○○、戊○○、丁○○
    主張屏東縣高樹鄉農會疏未依農會信用部業務管理辦法第24
    、26條規定辦理稽核作業，及就金融檢查發現之缺失，進行
    檢討改進或催收，對鍾瑞梓、溫瑞林未盡監督之責，又屏東
    縣高樹鄉農會當時之理事長陳寶明於鍾瑞梓、溫瑞林為違法
    放貸時，未予阻止，反而准予放行，致本件損害之發生及擴
    大，被上訴人與有過失云云，為被上訴人所否認，並以前揭
    情詞置辯。查，縱令屏東縣高樹鄉農會對鍾瑞梓及溫瑞林有
    上開未盡監督責任之情事，而認監督上有疏忽，惟依前揭說
    明，屏東縣高樹鄉農會之監督上疏忽，並不當然發生鍾瑞梓
    及溫瑞林違法放貸之結果，此監督上之疏忽與鍾瑞梓及溫瑞
    林違法放貸兩者之間並無相當因果關係，且損害額度於違法
    放貸時，即已確定，苟屏東縣高樹鄉農會未依金融檢查發現
    之缺失，進行檢討改進或催收屬實，而有監督上之疏忽，亦
    與本件損害之發生或擴大間無相當因果關係，是上訴人庚○
    ○、乙○○、丙○○、己○○、戊○○、丁○○主張屏東縣
    高樹鄉農會對鍾瑞梓及溫瑞林未盡監督責任，致本件損害之
    發生及擴大，與有過失，依民法第217 條之規定、第756 條
    之6 之規定，應減免其等之保證賠償責任云云，尚難採信。
    次查，陳寶明雖有在如附表一所示貸款戶之放款申請書上簽
    名（見原審卷一第39、44、48、166 、175 、180 頁），惟
    農會以會員（代表）大會為最高權力機構，會員（代表）大
    會休會期間，「理事會」依會員（代表）大會之決議策劃業
    務，監事會監察業務及財務；又農會會員（代表）、理事、
    監事之行使職權，應限於「會議」時為之；而農會會員（代
    表）大會及農會理事會議，均由理事長召集之，農會法第28
    條、第29條、第33條、第34條分別定有明文。準此規定，農
    會理事長單獨職權之行使僅限於召集農會會員（代表）大會
    及農會理事會議，至其本於「理事」身分行使職權即監察業
    務及財務，應限於理事「會議」時為之，不能單獨監察農會
    之業務及財務，是陳寶明雖於上開放款申請書上簽名，惟並
    未批註任何意見，此與總幹事鍾瑞梓或溫瑞林有批註意見不
    同，足見陳寶明雖係屏東縣高樹鄉農會之理事長，但對放款
    與否，並無任何准駁之權限，上訴人庚○○、乙○○、丙○
    ○、己○○、戊○○、丁○○主張屏東縣高樹鄉農會當時之
    理事長陳寶明於鍾瑞梓、溫瑞林為違法放貸時，未予阻止，
    反而准予放行，致本件損害之發生及擴大，被上訴人與有過
    失云云，亦無足取。
  3.次查，屏東縣高樹鄉農會曾就附表一編號1 至3 因違法超貸
    所受之損害（編號1 部分係650 萬元、編號2 部分係630 萬
    元、編號3 部分係404 萬6 千元，合計1684萬6 千元）及如
    附表一編號4 至6 因違法超貸所生之損害（編號4 部分係20
    0 萬元、編號5 部分係470 萬元、編號6 部分係553 萬元，
    合計1223萬元），暨其他之違法超貸所生之損害（即540 萬
    元部分），對鍾瑞梓及溫瑞林訴請損害賠償，經本院以87年
    度重訴字第44號判決鍾瑞梓應給付屏東縣高樹鄉農會34,476
    ,000 元 及自88年9 月1 日起至清償日止按年息5%計算之利
    息；溫瑞林應就其中之14,230,000元與鍾瑞梓連帶給付，該
    判決已於89年1 月31日確定，有該判決書在卷可證。是上訴
    人庚○○、乙○○、丙○○、鄧金快既為鍾瑞梓之職務保證
    人，自應就如附表一編號1 至6 因違法超貸案所造成之損害
    29,059,000元（16,846,000元+12,213,000 元=29,059,000
    元）負連帶賠償責任；上訴人戊○○、己○○、丁○○既為
    溫瑞林之職務保證人，自應就如附表一編號4 至6 因違法超
    貸所生之損害12,213,000元與上訴人庚○○、乙○○、丙○
    ○、鄧金快負連帶賠償責任。
十二、綜上所述，被上訴人本於職務保證之法律關係，請求上訴
      人乙○○、丙○○、庚○○、鄧金快連帶給付被上訴人16
       ,846,000 元及自起訴狀繕本送達翌日即如附表二所示利
      息起算日起至清償日止按年息5%計算之利息；暨上訴人應
      連帶給付被上訴人12,213,000元，及自起訴狀繕本送達翌
      日即如附表二所示利息起算日至清償日止按年息5%計算之
      利息，均為有理由，應予准許。是原判決就上開應准許部
      分，為上訴人敗訴之判決，並為假執行之宣告，於法尚無
      不合。上訴論旨求予廢棄改判，為無理由，應予駁回。
十三、本件事證已臻明確，兩造其餘攻擊防禦方法於本件判決結
      果不生影響，故不再一一論述，併此明。
十四、據上論結，本件上訴為無理由，依民事訴訟法第449 條第
      1 項、第78條、第85條第1 項、第2 項、第463 條、385
      條第1 項前段，判決如主文。
中    華    民    國    97    年    6    月    30    日
                            民事第三庭
                                審判長法官  張國彬
                                法      官  吳登輝
                                法      官  鄭月霞
以上正本證明與原本無異。
如對本判決上訴，須於判決送達後20日內向本院提出上訴狀，其
未表明上訴理由者，應於上訴後20日內向本院提出上訴理由書（
均須按他造當事人之人數附繕本）。上訴時應提出委任律師或具
有律師資格之人之委任狀，並依附註條文規定辦理。
中    華    民    國    97    年    6    月    30    日
                                書  記  官  吳新貞
附註：
民事訴訟法第466 條之1 ：
對於第二審判決上訴，上訴人應委任律師為訴訟代理人，但上訴
人或其法定代理人具有律師資格者，不在此限。
上訴人之配偶、三親等內之血親、二親等內之姻親，或上訴人為
法人、中央或地方機關時，其所屬專任人員具有律師資格並經法
院認適當者，亦得為第三審訴訟代理人。
第1 項但書及第2 項情形，應於提起上訴或委任時釋明之。
附表一：
┌─┬───┬───┬───┬────┬───┬──────┬───┬───────┬───┬─────┐
│編│貸款戶│違法核│繳  息│農會承辦│核  貸│受償不足金額│損  害│抵押物及所有人│侵  權│不動產拍定│
│號│姓  名│貸時間│迄  日│員查估擬│金  額│            │金  額│              │行為人│金      額│
│  │      │      │      │貸款金額│      │            │（核貸│              │      │          │
│  │      │      │      │        │      │            │金額－│              │      │          │
│  │      │      │      │        │      │            │農會承│              │      │          │
│  │      │      │      │        │      │            │辦員查│              │      │          │
│  │      │      │      │        │      │            │估擬貸│              │      │          │
│  │      │      │      │        │      │            │款金額│              │      │          │
│  │      │      │      │        │      │            │）    │              │      │          │
├─┼───┼───┼───┼────┼───┼──────┼───┼───────┼───┼─────┤
│1 │鍾永仁│82年9 │貨放後│450 萬元│1,100 │9,794,275 元│650 萬│鍾鄧金快所有坐│鍾瑞梓│6,120,000 │
│  │      │月20日│，從未│        │萬元  │            │元    │落高雄市前鎮區│      │元        │
│  │      │      │繳息  │        │      │            │      │籬子內小段1177│      │          │
│  │      │      │      │        │      │            │      │號土地及5508建│      │          │
│  │      │      │      │        │      │            │      │號房地。      │      │          │
├─┼───┼───┼───┼────┼───┼──────┼───┼───────┼───┼─────┤
│2 │楊順泰│83年1 │同上  │720 萬元│1,350 │15,726,813元│630 萬│黃國雄所有坐落│鍾瑞梓│1,626,000 │
│  │      │月18日│      │        │萬元  │            │元    │屏東市○○段  │      │元        │
│  │      │      │      │        │      │            │      │1740、1741號土│      │          │
│  │      │      │      │        │      │            │      │地及101 、226 │      │          │
│  │      │      │      │        │      │            │      │建號建物。    │      │          │
├─┼───┼───┼───┼────┼───┼──────┼───┼───────┼───┼─────┤
│3 │郭溫麗│82年12│84年6 │295 萬  │700 萬│5,952,412 元│404 萬│鍾鄧金快所有坐│鍾瑞梓│2,800,000 │
│  │珍    │月28日│月30日│4,000 元│元    │            │6,000 │落高雄市三民區│      │元        │
│  │      │      │      │        │      │            │元    │獅頭段2315號土│      │          │
│  │      │      │      │        │      │            │      │地，及1541建號│      │          │
│  │      │      │      │        │      │            │      │建物。        │      │          │
├─┼───┼───┼───┼────┼───┼──────┼───┼───────┼───┼─────┤
│4 │陳寶亮│83年8 │貸放後│450 萬元│650 萬│4,550,210元 │200 萬│陳寶明所有坐落│陳寶明│4,897,000 │
│  │      │月26日│，從未│        │元    │            │元    │屏東縣長治鄉德│鍾瑞梓│元        │
│  │      │      │繳息  │        │      │            │      │協段366-34號土│溫瑞林│          │
│  │      │      │      │        │      │            │      │地及其上499 建│      │          │
│  │      │      │      │        │      │            │      │號建物。      │      │          │
├─┼───┼───┼───┼────┼───┼──────┼───┼───────┼───┼─────┤
│5 │楊欽明│82年8 │84年6 │731 萬  │1,200 │12,371,811元│468 萬│鍾鄧金快所有坐│鍾瑞梓│4,563,000 │
│  │      │月4日 │月30日│3,000元 │萬元  │            │7,000 │落屏東縣高樹鄉│溫瑞林│元        │
│  │      │      │      │        │      │            │元    │北勢段196-3 、│      │          │
│  │      │      │      │        │      │            │      │-2、-5號土地及│      │          │
│  │      │      │      │        │      │            │      │其上174 建號房│      │          │
│  │      │      │      │        │      │            │      │屋。          │      │          │
├─┼───┼───┼───┼────┼───┼──────┼───┼───────┼───┼─────┤
│6 │楊秀金│82年8 │84年4 │1,047 萬│1,600 │12,763,974元│552 萬│鍾鄧金快所有坐│鍾瑞梓│10,956,800│
│  │      │月10日│月30日│4,000元 │萬元  │            │6,000 │落屏東縣高樹鄉│溫瑞林│元        │
│  │      │      │      │        │      │            │元    │豐田段407-1 號│      │          │
│  │      │      │      │        │      │            │      │土地，及其上  │      │          │
│  │      │      │      │        │      │            │      │1334建號房屋。│      │          │
└─┴───┴───┴───┴────┴───┴──────┴───┴───────┴───┴─────┘
┌──────────────────────────┐
│附表二：                                            │
├──┬────┬─────────────┬────┤
│編號│上 訴 人│利息起算日（起至清償日止）│年    息│
├──┼────┼─────────────┼────┤
│ 1  │乙○○  │88年1 月20日              │   5%   │
├──┼────┼─────────────┼────┤
│ 2  │丙○○  │88年1 月19日              │同    上│
├──┼────┼─────────────┼────┤
│ 3  │庚○○  │88年4 月9 日              │同    上│
├──┼────┼─────────────┼────┤
│ 4  │戊○○  │88年1 月20日              │同    上│
├──┼────┼─────────────┼────┤
│ 5  │己○○  │88年1 月21日              │同    上│
├──┼────┼─────────────┼────┤
│ 6  │鄧金快  │88年6 月3 日              │同    上│
├──┼────┼─────────────┼────┤
│ 7  │丁○○  │88年4 月2 日              │同    上│
└──┴────┴─────────────┴────┘


司法院資訊處製作；財團法人民間司法改革基金會備份。
